臺灣板橋地方法院刑事判決　　　　　　　99年度易字第2009號
公　訴　人　臺灣板橋地方法院檢察署檢察官
被　　　告　陳學億
上列被告因竊盜等案件，經檢察官提起公訴（99年度偵字第7993
號），本院判決如下：
    主  文
陳學億搬運贓物，累犯，處有期徒刑肆月。又共同攜帶兇器竊盜
，累犯，處有期徒刑柒月；扣案之螺絲起子壹枝沒收。應執行有
期徒刑玖月；扣案之螺絲起子壹枝沒收。
    事  實
一、陳學億前因偽造文書等案件，經法院分別判處罪刑，並由本
    院以九十六年度聲減字第三六００號裁定減刑並定應執行刑
    為有期徒刑二年二月，再與先前所犯偽造貨幣等案件之殘刑
    接續執行，於民國九十七年三月十八日縮短刑期執行完畢。
    詎猶不知悔改，分別為下列犯行：
  (一)陳學億明知楊源發（業已審結）於民國九十九年三月十六日
    上午某時，以車號０１５７－ＧＧ號自用小貨車載至陳學億
    位於新北市三峽區中埔一號住處之白鐵三百九十公斤、鐵二
    百四十公斤及液晶電視一台等物，均係楊源發竊得之贓物，
    竟仍收受楊源發所交付之液晶電視一台，並旋即坐上楊源發
    駕駛之貨車，陪同楊源發運送前述竊得之鐵及白鐵，前往桃
    園縣八德市○○路某資源回收場變賣。嗣於同日下午一時三
    十六分許，因形跡可疑，在桃園縣八德市○○路一一八六號
    前為警盤檢盤查，始悉上情。
  (二)陳學億復與楊源發基於為自己不法所有之犯意聯絡，於九十
    九年五月十日凌晨三時五十分許，由陳學億駕駛其所有之０
    ２９１－ＪＴ號自用小客車搭載楊源發，共同前往新北市○
    ○區○○街二十五號之「大潤發賣場」，由陳學億在車上等
    候接應，楊源發則持其所有、客觀上足供兇器使用之螺絲起
    子一枝，自冷凍冷藏設備機房進入夜間無人所在之賣場，竊
    取男、女用之手錶十八枝、金飾八個，得手後再由陳學億駕
    車搭載離去。嗣大潤發賣場人員發覺財物遭竊，經報警處理
    並調閱監視錄影畫面，始循線查知上情。
二、案經桃園縣政府警察局移送臺灣桃園地方法院檢察署檢察官
    呈請臺灣高等法院檢察署檢察長令轉臺灣板橋地方法院檢察
    署檢察官偵查，及由新北市政府警察局土城分局移送臺灣板
    橋地方法院檢察署檢察官偵查起訴。
    理  由
甲、證據能力方面：
一、按被告以外之人於審判外之言詞或書面陳述，除法律有規定
    者外，不得作為證據，刑事訴訟法第一百五十九條第一項固
    有明定。惟被告以外之人於審判外之陳述，雖不符同法第一
    百五十九條之一至之四規定，但經當事人於審判程序同意作
    為證據，法院審酌該言詞陳述或書面作成時之情況，認為適
    當者，亦得為證據，且當事人、辯護人於法院調查證據時，
    知有第一百五十九條第一項不得為證據之情形，而未於言詞
    辯論終結前聲明異議者，視為有前項之同意，此亦據刑事訴
    訟法第一百五十九條之五規定甚明。
二、本案判決所引用之被告以外之人於審判外之陳述，被告陳學
    億於九十九年八月十八日本院準備程序中，已陳稱：對證據
    能力沒有意見，同意引為審判期日調查之證據等語明確，迄
    本院言詞辯論終結前，復未對該等證據之證據能力聲明異議
    。本院審酌該等證據之取得，並無違法不當或證明力明顯過
    低之瑕疵，亦認以之作為證據，要屬適當。是以依刑事訴訟
    法第一百五十九條之五之規定，本案判決所引用之被告以外
    之人於審判外之陳述，均有證據能力。
乙、實體方面：
一、訊據被告坦承：九十九年三月十六日上午某時，楊源發駕駛
    ０１５７－ＧＧ號自用小貨車前來伊位於新北市三峽區中埔
    一號之住處，車上放有液晶電視一台及白鐵三百九十公斤、
    鐵二百四十公斤等物，楊源發說該台液晶電視要贈送給伊，
    就放在伊住處內，伊隨後即上車，陪同楊源發將車上之鐵、
    白鐵運往桃園縣八德市之某資源回收場變賣，九十九年五月
    十日伊亦駕駛０２９１－ＪＴ號自用小客車搭載楊源發，前
    往新北市○○區○○街二十五號之「大潤發賣場」，楊源發
    下車後，約一個鐘頭後又由伊接回等情不諱，惟矢口否認有
    何搬運贓物或共同竊盜之犯行，辯稱：伊不知道楊源發載運
    之鐵、白鐵及液晶電視等物實係贓物，也不知楊源發前往「
    大潤發賣場」係為偷竊云云。經查：
  (一)九十九年三月十六日上午某時，楊源發駕駛放置有鐵二百四
    十公斤、白鐵三百九十公斤及液晶電視一臺之自用小貨車，
    前往被告位於新北市三峽區中埔一號之住處，先將前揭液晶
    螢幕搬入被告住處，贈送予被告後，被告旋即坐上該自用小
    貨車，陪同楊源發將車上之鐵、白鐵等物，運送往桃園縣八
    德市某資源回收場變賣，惟於同日下午一時三十六分許，因
    形跡可疑，在桃園縣八德市○○路一一八六號前為警盤檢盤
    查；九十九年五月十日亦係由被告駕駛０２９１－ＪＴ號自
    用小客車搭載楊源發，前往新北市○○區○○街二十五號之
    「大潤發賣場」，楊源發下車後，約一個鐘頭後又由被告接
    回楊源發等事實，業據被告自承不諱，核與證人楊源發於偵
    查及本院審理時證述之情節相符，堪予認定。
  (二)再者，楊源發載至被告住處之鐵、白鐵、液晶電視等物，乃
    楊源發於九十九年三月十五日晚間十時許，自林坤弘所經營
    、位於宜蘭線頭城鎮○○路○段一三０號之鐵工廠內竊得，
    九十九年五月十日楊源發下車後，亦攜帶客觀上足供兇器使
    用之螺絲起子一枝進入大潤發賣場，下手竊得男、女用手錶
    十八枝、金飾八個等物，得手後旋再由被告搭載離去之事實
    ，復據證人楊源發於本院審理時證述在卷，核與證人即告訴
    人林坤弘、告訴代理人吳一中分別於偵查中證述明確，復有
    贓物認領保管單及發還認領保管單各一紙、贓物照片四張、
    監視錄影翻拍照片暨現場照片共十六張在卷可稽，另有螺絲
    起子一枝扣案可證，亦甚為明確。
  (三)被告於九十九年三月十七日檢察官訊問時，已自承：「（在
    你家被查獲之液晶電視來源？）九十九年三月十六日中午楊
    源發來我家找我，他帶液晶電視來，因為他昨天腰閃到，要
    我與他去被查獲地點即八德市的資源回收場幫忙搬鐵，所以
    我就跟他去。液晶電視是楊源發拿給我的。」、「（為何楊
    源發要把車上的鐵和白鐵載到回收場變賣？）他之前有一個
    罰金要繳。」等情不諱（見臺灣桃園地方法院檢察署九十九
    年度偵字第七九九三號偵查卷第六十二頁、第六十三頁），
    又於本院一百年一月三十一日審理時供陳：「（九十九年三
    月十六日前不久楊源發的經濟狀況如何？）他說他領了薪水
    扣掉房租及吃飯後所剩不多。」、「（九十九年三月十六日
    前幾天，楊源發有跟你提到他有一個案件被判四個月要易科
    罰金，是在何情況下跟你說的？）有一天他來我家泡茶，閒
    聊中提到的。」等語在卷（見本院卷一百年一月三十一日審
    判筆錄第八頁），核與證人楊源發於本院審理時證稱：「（
    九十九年三月十六日為何想送陳學億液晶電視？）因為我腰
    部受傷，請他幫忙搬車上的白鐵，所以想說當成一個禮物送
    給他。」、「（九十九年三月十六日何時跟他說要送他液晶
    電視？）三月十六日我一到陳學億的住處就跟他說。」、「
    （…陳學億自己說你是為了要去繳罰款才變賣白鐵，是你到
    陳學億住處就跟他說這件事？）沒有意見，是這樣沒有錯，
    我是在三月十六日到他家的前幾天就跟他說，…，跟他說我
    有一個案子要執行四個月，需要錢去易科罰金。」、「（你
    有無跟陳學億說你的罰金需要多少錢？）有，我跟他說十二
    萬元出頭。」之情節相符（見本院九十九年十二月二十日審
    判筆錄第五頁，一百年一月三十一日審判筆錄第四頁），足
    認被告對於楊源發之經濟狀況知之甚詳，楊源發在急於籌措
    款項易科罰金之際，竟突然持有價值非微之鐵二百四十公斤
    、白鐵三百九十公斤等物意欲變賣，又慷慨贈送液晶電視一
    臺作為搬運之報酬，顯然該等物品之來源絕非正當，被告係
    具備通常事理能力之成年人，對於此節實無從諉為不知，然
    其竟然應允收受液晶電視，將之放置自己家中，復立即上車
    陪同楊源發載送鐵、白鐵等物前往桃園縣八德市之資源回收
    場變賣，足認被告確有收受、搬運贓物之犯行，已甚為明確
    。
  (四)被告雖辯稱：伊不知道當天車上鐵、白鐵之來源為何，伊沒
    有過問，楊源發也沒有說，但楊源發曾說過他是廚具工廠倉
    管，工廠每個月都會將老舊原料或成品變賣，伊猜想可能是
    這樣楊源發才會載來鐵、白鐵，要伊陪同前往資源回收場云
    云。然苟楊源發任職之廚具工廠係定期清理、變賣老舊原料
    或成品，理應有固定之收購廠商，變賣所得亦應歸由廚具工
    廠取得，始合於常情事理，絕無任憑楊源發自行變賣，復以
    變賣所得作為易科罰金款項之可能。再對照證人楊源發證稱
    ：伊曾經依老闆指示載運工廠廢鐵、白鐵變賣，但都是自己
    找回收場，只有九十九年三月十六日這次找被告運送，是因
    為伊請被告介紹價格比較好的回收場等情（見本院卷九十九
    年十月二十五日審判筆錄第三頁、九十九年十一月二十二日
    審判筆錄第五頁、第八頁），被告則供陳：「（你有無詢問
    楊源發東西之來源？）楊源發以前曾告知我他是公司倉庫管
    理員，老闆於整理倉庫後就會請他將舊料攜出變賣，變賣所
    得作為員工福利金，所以我就沒有詢問楊源發東西之來源。
    」之情節以觀（見第二十一頁），足見縱使楊源發任職之工
    廠真有固定出清舊料之習慣，亦無需被告之陪同或介紹，況
    楊源發載送而來之物品中，尚有與廢鐵性質迥然不同之液晶
    電視一臺，益徵被告對於該等物品均係來源不明之贓物，主
    觀上確實有所認識。其空言辯稱：不知道這些鐵、白鐵、液
    晶電視是楊源發竊來之贓物云云，洵屬卸責之詞，證人楊源
    發證稱：伊並未告知被告該等物品之來源云云，則屬迴護被
    告之虛詞，均無足採信。
  (五)被告雖另辯稱：九十九年五月十日伊只是開車載楊源發前往
    新北市○○區○○街二十五號之「大潤發賣場」附近，不知
    道楊源發下車做何事云云。然查，楊源發下車時，已吩咐被
    告在原地等待，大約需一個小時左右，被告遂留在原處等待
    ，復接回背包內裝滿財物之楊源發，楊源發承諾此次銷贓所
    得會與被告四六分帳乙節，業據被告於九十九年五月二十一
    日警詢中供述綦詳（見九十九年度偵字第一五二七四號偵查
    卷第二十二頁），核與證人楊源發於本院訊問時證述：「（
    偷完之後陳學億還在那裡等你？）我出來時陳學億還在等我
    ，陳學億在大潤發前面的永安路等我。我上車和下車的地點
    都是相同的。」、「（九十九年五月十日叫陳學億載你去大
    潤發後，是否叫他留在該處等你？）是的。」、「（為何不
    讓陳學億先駕車離開？）我跟他說一下就好，因為時間很短
    ，我想要他等一下就好。」之情節相符（見本院卷九十九年
    十月二十五日審判筆錄第三頁、第四頁、九十九年十二月二
    十日審判筆錄第七頁）。再者，觀諸卷附之監視錄影翻拍照
    片（見九十九年度偵字第一五二七四號偵查卷第四十三頁、
    第四十四頁），其上顯示被告接送楊源發之地點即為大潤發
    賣場之車道出入口柵欄前，楊源發下車後隨即進入賣場，該
    處並無其他住宅，斯時又已係凌晨三、四時許，楊源發顯不
    可能前往該處找尋友人借錢或收錢，佐以被告確實知悉楊源
    發在該時期為求籌措易科罰金款項而需錢孔急之情節以觀，
    足認被告主觀上已然知悉楊源發前往該處之目的，即在於下
    手行竊。況該日楊源發係先自行騎乘機車前往被告住處，再
    由被告開車載送至「大潤發賣場」附近之事實，另據證人楊
    源發證述綦詳，且為被告自承不諱，足見楊源發本有交通工
    具，苟非其與被告就竊盜犯行有犯意聯絡及行為分擔，被告
    何須大費周章於深夜駕車載送楊源發前往上址，甚且停留該
    處等候、接應？益徵被告辯稱：伊不知楊源發該日前往「大
    潤發賣場」之目的云云，洵屬卸責之詞，無從憑信。
  (六)綜上所述，本案事證明確，被告犯行堪予認定。
二、論罪科刑：
  (一)被告行為後，刑法第三百二十一條業於一百年一月二十六日
    修正施行。修正後上揭條文之法定刑除六月以上、五年以下
    之有期徒刑以外，尚得併科新臺幣十萬元以下之罰金，兩相
    比較，自以行為時即修正前之規定有利於被告。依刑法第二
    條第一項前段之規定，就被告所犯竊盜罪部分，應適用修正
    前刑法第三百二十一條論處。
  (二)核被告所為，係犯刑法第三百四十九條第一項之收受贓物罪
    ，同條第二項之搬運贓物罪，以及刑法第三百二十一條第一
    項第三款之攜帶兇器竊盜罪。被告就上開加重竊盜犯行，與
    成年人楊源發有犯意聯絡及行為分擔，為共同正犯。又被告
    於九十九年三月十六日同時收受並搬運贓物，屬一行為觸犯
    數罪名之想像集合犯，應依刑法第五十五條規定，從較重之
    搬運贓物罪一罪處斷。起訴書所犯法條欄雖僅記載被告觸犯
    收受贓物罪，惟犯罪事實欄已載明「要求陳學億幫忙將上開
    贓物搬運至資源回收場」等語明確，本即應以犯罪事實欄所
    記載之犯罪事實為準，不受所犯法條欄記載之拘束，況公訴
    人於本院九十九年十二月二十日、一百年一月三十一日審理
    時，亦當庭補充搬運贓物之罪名，復據此論告，本院自得就
    本屬起訴範圍之搬運贓物罪予以審究。再者，被告前因偽造
    文書等案件，經法院分別判處罪刑，並由本院以九十六年度
    聲減字第三六００號裁定減刑並定應執行刑為有期徒刑二年
    二月，再與先前所犯偽造貨幣等案件之殘刑接續執行，於九
    十七年三月十八日縮短刑期執行完畢乙節，有臺灣高等法院
    被告前案紀錄表一份在卷可考，其受有期徒刑之執行完畢，
    五年內故意再犯本件有期徒刑以上之二罪，均為累犯，皆應
    依法加重其刑。所犯上開二罪，犯意各別，行為互殊，應分
    論併罰。
  (三)爰審酌被告素行非端，其身強體健，竟不思自食其力賺取所
    需，所為有害社會治安，又虛詞否認犯罪，惟其參與程度較
    輕，暨其智識程度、犯罪之動機、目的、竊得之財物價值等
    一切情狀，分別量處如主文所示之刑，並定其應執行刑。
  (四)扣案之螺絲起子一枝，係共犯楊源發所有，供其等犯九十九
    年五月十日竊案所用之物，業據共犯楊源發於本院審理時供
    述明確，爰依刑法第三十八條第一項第二款之規定併予宣告
    沒收。
據上論斷，應依刑事訴訟法第二百九十九條第一項前段，刑法第
二條第一項前段、第二十八條、修正前第三百二十一條第一項第
三款、第三百四十九條第一項、第二項、第五十五條、第四十七
條第一項、第五十一條第五款、第三十八條第一項第二款，刑法
施行法第一條之一，判決如主文。
本案經檢察官黃怡華到庭執行職務。
中    華    民    國   100    年    2     月    14    日
                  刑事第二十一庭  審判長法  官  劉元斐
                                        法  官  李俊彥
                                        法  官  方鴻愷
上列正本證明與原本無異。
如不服本判決，應於判決送達後10日內敘明上訴理由，向本院提
出上訴狀 (應附繕本) ，上訴於臺灣高等法院。其未敘述上訴理
由者，應於上訴期間屆滿後20日內向本院補提理由書「切勿逕送
上級法院」。
                                        書記官  陳金鳳
中    華    民    國   100    年    2     月    22    日
附錄本案論罪科刑所引法條
修正前刑法第三百二十一條
犯竊盜罪而有左列情形之一者，處六月以上、五年以下有期徒刑
：
一、於夜間侵入住宅或有人居住之建築物、船艦或隱匿其內而犯
    之者。
二、毀越門扇、牆垣或其他安全設備而犯之者。
三、攜帶兇器而犯之者。
四、結夥三人以上而犯之者。
五、乘火災、水災或其他災害之際而犯之者。
六、在車站或埠頭而犯之者。
前項之未遂犯罰之。
刑法第三百四十九條
收受贓物者，處三年以下有期徒刑、拘役或五百元以下罰金。
搬運、寄藏、故買贓物或為牙保者，處五年以下有期徒刑、拘役
或科或併科一千元以下罰金。
因贓物變得之財物，以贓物論。